臺灣高等法院高雄分院刑事判決　　　　 96年度上訴字第118號
上　訴　人　臺灣屏東地方法院檢察署檢察官
被　　　告　甲○○
上列上訴人因被告違反毒品危害防制條例案件，不服臺灣屏東地
方法院95年度訴字第523 號中華民國95年11月30日第一審判決（
起訴案號：臺灣屏東地方法院檢察署95年度毒偵字第622 號，移
送併辦案號：同檢察署95年度偵字第2082號），提起上訴，本院
判決如下：
    主  文
原判決撤銷。
甲○○連續施用第一級毒品，累犯，處有期徒刑壹年肆月，扣案
海洛因粉末貳包（驗後淨重各為零點肆公克、零點柒貳公克）
各含包裝袋、沾黏海洛因成分之注射針筒貳支、塑膠吸管陸支（
其中壹支橘色，貼有標籤，編號118 者，並沾黏甲基安非他命成
分）沒收銷燬之；又連續施用第二級毒品，累犯，處有期徒刑壹
年貳月，扣案甲基安非他命壹包（驗後淨重零點貳伍公克）含包
裝袋、沾黏甲基安非他命成分之吸食器壹組、玻璃管壹支、沒收
銷燬之。應執行有期徒刑貳年肆月，扣案海洛因粉末貳包（驗後
淨重各為零點肆公克、零點柒貳公克）各含包裝袋、甲基安非
他命壹包（驗後淨重零點貳伍公克）含包裝袋、沾黏海洛因成分
之注射針筒貳支、塑膠吸管陸支（其中壹支橘色，貼有標籤，編
號118 者，並沾黏甲基安非他命成分）、沾黏甲基安非他命成分
之吸食器壹組、玻璃管壹支均沒收銷燬之。
    事  實
一、甲○○於民國（以下同）92年間因犯竊盜罪，經台灣屏東地
    方法院以92年度簡字第364 號判處拘役40日確定，又另案因
    施用第一級、第二級毒品，違反毒品危害防制條例案件，經
    本院以92年度上訴字第723 號判處有期徒刑8 月、4 月，應
    執行有期徒刑11月確定，與上開拘役及徒刑接續執行，於93
    年1 月5 日入監執行，於94年1 月1 日因縮刑期滿出監執行
    完畢。又甲○○前因施用毒品案件，經台灣屏東地方法院88
    年度毒聲字第1913號裁定令入勒戒處所施以觀察、勒戒，於
    88年9 月3 日入所執行，因有繼續施用毒品傾向，經該院以
    88年度毒聲字第2099號裁定令入戒治處所施予強制戒治，於
    88年10月15日轉入執行，89年9 月30日執行完畢出所，旋再
    犯施用毒品案件，經依台灣屏東地方法院裁定於92年1 月5
    日入所執行強制戒治，嗣93年1 月5 日期滿出所執行完畢，
    竟不知悔改，於強制戒治期滿5 年內，復各基於施用第一級
    、第二級毒品之概括犯意，自95年3 月13日某時起，至95年
    6 月30日止，連續在其位於屏東縣潮州鎮○○路119 號3 樓
    住處內，以皮下注射之方式，施用第一級毒品海洛因多次；
    及自95年3 月13日某時起，至95年6 月30日止，連續在上開
    同一處所內，以置入吸食器或玻璃球內燒烤並吸用其所生煙
    霧之方式，施用第二級毒品甲基安非他命多次，嗣為警先於
    95年4 月6 日下午3 時40分許，持法院核發之搜索票至上址
    搜索查獲，扣得海洛因粉末2 包（驗後淨重各為0.43公克、
    0.72公克）、甲基安非他命1 包（驗後淨重0.25公克）、沾
    黏海洛因成分之注射針筒2 支、塑膠吸管5 支、沾黏甲基安
    非他命成分之吸食器1 組、玻璃管1 支，及同時沾黏海洛因
    及甲基安非他命之吸管1 支（橘色，貼有標籤，編號118 ）
    ，又經採尿送驗結果，呈嗎啡即海洛因經人體水解代謝產物
    及甲基安非他命陽性反應。
二、案經屏東憲兵隊移送臺灣屏東地方法院檢察署檢察官偵查起
    訴，暨屏東縣警察局潮州分局移送同署檢察官函請併辦。
    理  由
一、前揭連續施用第一級毒品海洛因及第二級毒品甲基安非他命
    之犯罪事實，業據被告甲○○於警訊及原審審理時自白不諱
    ，並有扣案白色粉末3 包、晶體1 包、注射針筒2 支、吸食
    器1 組、玻璃管1 支、塑膠吸管6 支在卷，其中白色粉末經
    法務部調查局以氣相層析質譜儀（GC/MS） 等檢驗方法鑑定
    結果，除1 包未呈毒品反應外，其餘2 包分別為驗後淨重各
    為0.43公克、0.72公克之海洛因粉末，有該局95年5 月30日
    調科壹字第240004155 號鑑定通知書附卷可參；又上開其他
    扣案物經原審囑託高雄醫學大學附設中和紀念醫院以氣相層
    析質譜儀（GC/MS） 等檢驗方法鑑定結果，除白色晶體1 小
    包為驗後淨重0.25公克之甲基安非他命，吸食器1 組、玻璃
    管1 支亦呈甲基安非他命陽性反應外，其餘呈海洛因單一毒
    品陽性反應則有注射針筒2 支、塑膠吸管5 支，另有塑膠吸
    管1 支（橘色，貼有標籤，編號118 號）呈海洛因、甲基安
    非他命雙重陽性反應，有該醫院95年7 月18日，編號0000-
    000 ～107 號、編號0000-000～122 號檢驗報告存卷可按。
    又被告甲○○前揭時地為警查獲時，經採尿送憲兵司令部刑
    事鑑識中心以氣相層析質譜儀法（GC／MS）等檢驗方法鑑定
    結果，亦呈嗎啡即海洛因經人體水解代謝產物及甲基安非他
    命雙重陽性反應，有該中心95年4 月17日安鑑字第00603
    號鑑定通知書在卷可憑，與上開鑑定報告均為鑑定機關本於
    專業知識及以精密儀器測試後所得之結論，自可憑信，被告
    甲○○自白施用海洛因及甲基安非他命，堪信與事實相符。
    又被告甲○○前因施用毒品案件，經依台灣屏東地方法院88
    年度毒聲字第1913號裁定令入勒戒處所施以觀察、勒戒，於
    88年9 月3 日入所執行，因有繼續施用毒品傾向，經該院88
    年度毒聲字第2099號裁定令入戒治處所施予強制戒治，於88
    年10月15日轉入執行，89年9 月30日執行完畢出所，旋再犯
    施用毒品案件，經依法院裁定於92年1 月5 日入所執行強制
    戒治，嗣93年1 月5 日期滿出所執行完畢，有臺灣高等法院
    被告全國前案紀錄表、臺灣屏東地方法院檢察署刑案資料查
    註紀錄表各1 份附卷可按，其強制戒治期滿5 年內再犯本件
    施用第一級毒品海洛因、第二級毒品甲基安非他命之犯罪事
    證已臻明確，其犯行已堪認定。
二、按海洛因及甲基安非他命分別為毒品危害防制條例第2 條第
    2 項第1 款、第2 款規定之第一級、第二級毒品，除法律另
    有規定者外，不得持有、施用。核被告甲○○所為，係犯毒
    品危害防制條例第10條第1 項之施用第一級毒品罪，及同條
    第2 項之施用第二級毒品罪。被告甲○○因施用而持有海洛
    因及甲基安非他命之低度行為，各為施用之高度行為所吸收
    ，均不另論罪。被告甲○○先後多次施用海洛因、甲基安非
    他命之行為，均時間緊接，手法相同，並觸犯構成要件相同
    之罪，顯係基於概括犯意反覆為之，有連續犯之關係，雖94
    年2 月2 日修正公布之刑法於被告前開犯行後，已自95年7
    月1 日施行，修正後刑法刪除第56條關於連續犯之規定，雖
    非犯罪構成要件變更，但影響行為人刑罰法律效果，自屬法
    律變更，比較被告行為時即修正前刑法之規定，其多次犯行
    應論以1 罪而加重其刑至2 分之1 ；若適用修正後刪除連續
    犯規定之結果，所犯多次犯行應分別論以數罪，是修正後規
    定並未較有利於被告，依刑法第2 條第1 項規定，應適用行
    為時之法律即修正前刑法第56條連續犯之規定，各以連續施
    用第一級毒品、連續施用第二級毒品而論以1 罪。被告甲○
    ○自95年4 月7 日以後至同年6 月30日止分別施用海洛因及
    安非他命部分雖未据起訴，惟此部分與起訴部分有連續犯裁
    判上一罪關係，亦為起訴效力所及，本院自得一併審究。又
    被告甲○○前因犯竊盜罪，經台灣屏東地方法院以92年度簡
    字第364 號判處拘役40日確定，又另案因施用第一級、第二
    級毒品，違反毒品危害防制條例案件，經本院以92年度上訴
    字第723 號判處有期徒刑8 月、4 月，應執行有期徒刑11月
    確定（原審法院91年度訴字第797 號），與上開拘役刑接續
    執行，於93年1 月5 日入監執行，94年1 月1 日因縮刑期滿
    出監執行完畢，其於5 年以內再故意犯本件有期徒刑以上之
    罪，不論依94年2 月2 日修正公布前刑法第47條，或修正後
    ，並於95年7 月1 日即被告甲○○前揭行為後施行之刑法第
    47條第1 項規定，均構成累犯，對被告而言並無有利或不利
    之情形，不生新舊法比較之問題，應逕依修正前之刑法第47
    條，論以累犯，並加重其刑。被告甲○○所犯上開2 罪，犯
    意各別，行為互異，應分別論罪，合併處罰。
三、原審予以論科，固非無見，惟查原審就被告甲○○自95年4
    月7 日以後至同年6 月30日止分別施用海洛因及安非他命部
    分未及審究，尚有未洽，檢察官上訴請求就被告甲○○自95
    年4 月7 日以後至同年6 月30日止施用海洛因及安非他命部
    分併案審判，為有理由，原判決此部分暨定執行刑部分自應
    予撤銷改判，審酌被告甲○○前因施用毒品案件，經施以觀
    察、勒戒及強制戒治後，仍再犯本件犯行，足見其惡習已深
    ，戒絕毒癮之意志不堅，未能體悟施用毒品對自己、家人造
    成之傷害及社會之負擔，施用毒品本質上係屬戕害自身健康
    之行為，尚未直接危害他人，反社會性之程度較低，犯後已
    坦承犯行，尚有悔意等一切情狀，就其施用第一級毒品部分
    ，量處有期徒刑1 年4 月就其施用第二級毒品部分，量處有
    期徒刑1 年2 月，並定其應執行刑為有期徒刑2 年4 月。扣
    案之海洛因粉末2 包（驗後淨重各為0.43公克、0.72公克）
    、甲基安非他命1 包（驗後淨重0.25公克）為查獲之毒品，
    其包裝袋因盛裝毒品而為該成分所沾黏，無法析離，此觀卷
    附法務部調查局93年3 月19日調科臺字第09300113060 號函
    文意旨自明，應與所盛裝、沾黏之毒品併同處分，均依毒品
    危害防制條例第18條第1 項前段，沒收銷燬之。扣案注射針
    筒2 支、塑膠吸管6 支、吸食器1 組、玻璃管1 支，因被告
    甲○○持以供施用毒品使用而為其成分所沾黏，析離不易，
    亦應與沾黏之毒品成分併同處分，均依毒品危害防制條例第
    18條第1 項前段，沒收銷燬之。另扣案未經使用之夾鏈袋7
    包，經原審囑託高雄醫學大學附設中和紀念醫院鑑驗結果，
    均呈海洛因、甲基安非他命陰性反應，復無證據可認為違禁
    物或與本件犯罪有關之物，爰不另為沒收之諭知。
四、被告甲○○經合法傳喚無正當理由不到庭，依法不待其陳述
    而逕為判決。
五、臺灣屏東地方法院檢察署95年度毒偵字第2082號移送併辦意
    旨另認被告甲○○於95年8 月間至95年8 月26日中午12時許
    間，及95年7 月1 日起至95年9 月7 日間，2 次另有涉犯施
    用第一級、第二級毒品事實而請求併辦，惟依司法院95年12
    月13日所提供最新解釋資料見解，認修法前成立的連續犯一
    罪，與修法後成立的單一犯罪，應分論併罰，是被告甲○○
    於95年7 月1 日新法施行後所犯施用第一、二級毒品部分，
    無法併辦，此2部分應退由檢察官另行處理，附此敘明。
據上論結，應依刑事訴訟法第369 條第1 項前段、第364 條、第
299 條第1 項前段、第371 條，毒品危害防制條例第10條第1 項
、第2 項、第18條第1 項前段，刑法第2 條第1 項、第11條、修
正前刑法第56條、第47條、第51條第5 款，判決如主文。
本案經檢察官林應華到庭執行職務。
中　　華　　民　　國　　96　　年　　1 　　月　　31　　日
            刑事第六庭  審判長法  官  王憲義
                              法  官  李璧君
                              法  官  張盛喜
以上正本證明與原本無異。
施用第一級毒品部分如不服本判決應於收受本判決後10日內向本
院提出上訴書狀，其未敘述上訴理由者，並得於提起上訴後10日
內向本院補提理由書狀（均須按他造當事人之人數附繕本）「切
勿逕送上級法院」。
施用第二級毒品部分不得上訴。
中　　華　　民　　國　　96　　年　　2 　　月　　1 　　日
                              書記官  林明威
附錄本件判決論罪科刑法條：
毒品危害防制條例第10條
施用第一級毒品者，處 6 月以上 5 年以下有期徒刑。
施用第二級毒品者，處 3 年以下有期徒刑。
